【裁判字號】    99,上訴,329
【裁判日期】    990412
【裁判案由】    毒品危害防制條例
【裁判全文】
臺灣高等法院臺南分院刑事判決         99年度上訴字第329號
上  訴  人
即  被  告  甲○○
上列上訴人因違反毒品危害防制條例案件，不服臺灣臺南地方法
院98年度訴字第947號中華民國99年3月5日第一審判決（起訴案
號：臺灣臺南地方法院檢察署98年度毒偵字第333號、第470號）
，提起上訴，本院判決如下：
    主  文
上訴駁回。
    理  由
一、按刑事訴訟法第三百五十條、第三百六十一條、第三百六十
    二條、第三百六十七條規定，不服地方法院之第一審判決而
    上訴者，須提出上訴書狀，並應敘述具體理由，此為上訴必
    備之程式；如所提之書狀未敘述上訴理由，或僅曾以言詞陳
    述上訴理由者，均應於上訴期間屆滿後二十日內補提理由書
    於第一審法院。第一審法院經形式審查，認逾期未補提上訴
    理由者，應定期間先命補正；逾期未補正者，為上訴不合法
    律上之程式，應以裁定駁回。倘已提出上訴理由，但所提非
    屬具體理由者，則由第二審法院以上訴不合法律上之程式，
    判決駁回。而所謂具體理由，必係依據卷內既有訴訟資料或
    提出新事證，指摘或表明第一審判決有何採證、認事、用法
    或量刑等足以影響判決本旨之不當或違法，而構成應予撤銷
    之具體事由，始克當之（例如：依憑證據法則具體指出所採
    證據何以不具證據能力，或依憑卷證資料，明確指出所為證
    據證明力之判斷如何違背經驗、論理法則）；倘僅泛言原判
    決認定事實錯誤、違背法令、採証違法、判決不公、量刑失
    之過重或輕縱，而未依上揭意旨指出具體事由，或形式上雖
    已指出具體事由，然該事由縱使屬實，亦不足以認為原判決
    有何不當或違法者（例如：對不具有調查必要性之證據，法
    院未依聲請調查亦未說明理由，或援用證據不當，但除去該
    證據仍應為同一事實之認定），皆難謂係具體理由，而應認
    其上訴為不合法律上之程式（最高法院九十七年台上字第八
    九二號判決、九十七年台上字第三二六七號判決意旨及法院
    辦理刑事訴訟案件應行注意事項第一六二點參照）。再按刑
    事訴訟法第三百六十七條增定「上訴書狀未敘述理由」，由
    第二審法院審判長定期間先命補正之規定，依其文義，僅指
    未敘述「理由」，而非未敘述「具體理由」，即係針對全然
    未敘述理由之上訴書狀所為規範，自不包括已敘述之理由係
    空泛、不具體者在內，觀諸同法第三百六十一條第三項之修
    正理由說明：「上訴理由是否具體，係屬第二審法院審查範
    圍，不在命補正之列」，益足徵之。是第二審法院僅須對於
    完全未敘述理由之上訴書狀，定期命補正；對於載有具體或
    空泛（不具體）理由之上訴書狀，則無庸裁定命補正（最高
    法院九十八年台上第四四七六號、九十八年台上字第三九一
    一號判決意旨可資參照）。
二、本件上訴意旨略以：上訴人即被告甲○○於服用美沙冬替代
    療法期間都如期報到、接受尿液檢查，至於尿液送驗結果卻
    呈陽性反應，被告不能接受也無從解釋。兩年多來喝美沙冬
    替代療法從未間斷，即使颱風暴雨的惡劣天氣也不曾缺席，
    因本人乃是以重新出發的堅定心情洗心革面，更是每天十二
    小時為工作打拼，並獲得肯定，甚至感冒發燒亦抱病報到，
    更足證被告之改過決心，然報告卻呈陽性反應，教被告如何
    接受？因被告國小程度，無法以文筆一一表達，只能以口頭
    表達更清楚，為此提起上訴等語，應認上訴人並非完全未敘
    述理由，自無庸裁定命其補正，合先敘明。
三、經查：上訴人甲○○雖以上開情詞指摘原判決不當。但查：
    被告所犯為死刑、無期徒刑或最輕本刑為三年以上有期徒刑
    以外之罪，其於準備程序中就被訴事實為有罪之陳述，經法
    官告知簡式審判程序之旨，並聽取公訴人及被告之意見後，
    爰依刑事訴訟法第二百七十三條之一第一項規定，裁定由受
    命法官獨任進行簡式審判程序；又本案之證據調查，依刑事
    訴訟法第二百七十三條之二規定，不受同法第一百五十九條
    第一項、第一百六十一條之二、第一百六十一條之三、第一
    百六十三條之一及第一百六十四條至第一百七十條規定之限
    制；並得依同法第三百十條之二準用第四百五十四條之規定
    ，製作略式判決書，是以原審以略式判決於事實及理由欄三
    、敘明係綜合「(一)長榮大學九十七年十二月四日、九十八年
    一月十四日確認報告。(二)臺南縣警察局毒品犯罪嫌疑人尿液
    採驗作業管制記錄清冊、臺南縣警察局佳里分局偵辦【毒品
    危害防制條例】案件尿液送驗對照表。(三)北大內外科醫院函
    覆被告於九十七年十一月、十二月間之處方籤。(四)行政院衛
    生署嘉南療養院九十八年六月五日嘉南司字第０九八０００
    三四九八號函。(五)法務部調查局DNA鑑識實驗室九十八年十
    一月二十五日調科肆字第０九八００五九六０九０號鑑定書
    、九十九年一月二十一日調科肆字第０九九０００三０八七
    ０號鑑定書。(六)被告自白。」而為被告犯行之認定；另觀之
    被告曾於原審九十八年八月二十一日準備程序時，辯稱：「
    我已喝美沙酮二年，就不曾用過海洛因」乙情（同前開上訴
    要旨），經原審法院以九十八年九月二十二日南院龍刑善九
    十八訴九四七字第九八００四五五一一號再函請法務部調查
    局以酵素免疫分析法及薄層層析法以外方法鑑定有無毒品反
    應後，法務部調查局覆函鑑定結果檢體尿液呈嗎啡陽性反應
    ，並研判該檢體尿液很有可能（機率九九點三七以上）來自
    同一人或其同母系姻緣關係之人，此有法務部調查局九十八
    年十月二十二日調科壹字第０九八００五三六二一０號鑑定
    書、法務部調查局DNA鑑識實驗室九十八年十一月二十五日
    調科肆字第０九八００五九０六九０號鑑定書、九十九年一
    月二十一日調科肆字第０九九０００三０八七０號鑑定書可
    資參照，嗣於九十九年二月二十六日準備程序時被告承認檢
    體尿液為渠所有並當庭為認罪表示，且於同日審判程序審判
    長提示上揭證據，被告均表示「沒有意見」，是自形式上觀
    察，原判決並無採證不當、認定事實錯誤、或違背法令之情
    形可言，並於審酌檢察官科刑範圍之意見及被告請求從輕量
    刑之陳述，審酌被告前有竊盜前科，係屬累犯，被告所犯本
    件二次罪行各依刑法第四十七條第一項規定加重其刑，而量
    刑輕重，係屬事實審法院得依職權自由裁量之事項，苟其量
    刑已以行為人之責任為基礎，並斟酌刑法第五十七條各款所
    列情狀而未逾越法定刑度或有濫用權限情事，即不得遽指為
    違法。原審判決既已審酌上開各情節，而為量刑之依據，經
    核並未逾越法定刑度或違背罪刑相當、比例原則，原判決所
    宣告如上揭之刑，應認無量刑過重之違誤。是認上訴人即被
    告甲○○未依據卷內既有訴訟資料或提出新事證，具體指摘
    或表明第一審判決有何採證、認事用法、量刑不當或違法之
    事由，而以上開理由指稱原判決不當，揆諸前開說明，其上
    訴理由，自難謂係具體理由。是上訴人即被告甲○○之上訴
    顯不合法律上之程式，爰依刑事訴訟法第三百六十七條前段
    之規定，駁回其上訴，並不經言詞辯論為之。
四、據上論斷，應依刑事訴訟法第三百六十七條前段、第三百七
    十二條，判決如主文。
中    華    民    國    99    年    4     月    12    日
                  刑事第四庭    審判長法  官  吳志誠
                                      法  官  羅心芳
                                      法  官  吳森豐
以上正本證明與原本無異。
如不服本判決應於收受送達後10日內向本院提出上訴書狀，其未
敘述上訴理由者，並得於提起上訴後10日內向本院補提理由書（
均須按他造當事人之人數附繕本）「切勿逕送上級法院」。
                                      書記官  岑  玢
中    華    民    國    99    年    4     月    12    日

司法院資訊處製作；財團法人民間司法改革基金會備份。
